臺灣高等法院臺中分院刑事判決　　　　　　　　　九十二年度上訴字第一五一五號
　　上　訴　人　臺灣彰化地方法院檢察署檢察官
　　上訴人　即
　　被　　　告　丙○○
　　上訴人　即
　　被　　　告　丁○○
右上訴人因搶奪等案件，不服臺灣彰化地方法院九十二年度訴字第七十三號中華民國
九十二年六月二十四日第一審判決（起訴案號：臺灣彰化地方法院檢察署九十年度偵
字第六七二一號），提起上訴，本院判決如左：
      主  文
原判決關於丙○○、丁○○部分撤銷。
丙○○、丁○○均無罪。
      理  由
一、公訴意旨略以：被告丙○○與戊○○前有舊怨，民國 (下同 )九十年四月七日二
    十三時三十分許，被告丙○○及其子即被告丁○○見戊○○在乙○○（原名吳金
    妍）位於彰化縣大城鄉○○村○○路十一號住處兼商店內，竟共同基於意圖為自
    己不法所有之犯意聯絡，由被告丁○○手持扳手一支，跟隨乙○○進入其商店後
    之住處內，推由被告丙○○向戊○○稱：「錢拿出來」，戊○○回稱：「我沒有
    錢」後，被告丙○○、丁○○即趨前，趁戊○○不及防備，拉扯戊○○所穿著白
    色背心上緣口袋（已遭戊○○丟棄），致口袋中新台幣（下同）共五千六百元（
    仟元紙鈔四張、伍佰元紙鈔二張、百元紙鈔六張 )掉落於地，而未得逞，因認被
    告二人共犯刑法第三百二十六條第二項、第一項之加重搶奪未遂罪嫌云云。
二、按犯罪事實應依證據認定之，無證據不得認定其犯罪事實，刑事訴訟法第一百五
    十四條第二項定有明文。又認定不利於被告之事實，須依積極證據，苟積極證據
    不足為不利於被告事實之認定時，即應為有利於被告之認定，更不必有何有利之
    證據 (最高法院三十年上字第八一六號判例參照 )。再告訴人之告訴係以使被告
    受刑事訴追為目的，是其陳述是否與事實相符，仍應調查其他證據以資審認 (最
    高法院五十二年台上字第一三○○號判例參照 )。本件公訴人認被告犯加重搶奪
未遂罪嫌不外以戊○○之指訴及證人吳金妍之證述暨扣案之扳手一支為證，惟訊
    據被告二人均堅決否認犯右述加重搶奪未遂罪行，被告丁○○辯稱：我們只是要
    去買香菸、檳榔就被打了，未攜帶扣案之扳手，戊○○是要脫罪才說被搶等語，
    。被告丙○○辯稱：因為隔天一大早我們要去南部看我當兵的小兒子，剛好沒有
    煙、檳榔才去買，我之前曾被戊○○打到入院，不敢報警，也不敢告他，彼此間
    冤仇很深，看到他躲避都來不及了，怎麼可能去向他搶錢，他打了我們，為了閃
    避法律責任，才說我們去搶他的錢，況且我也不可能帶同我兒子一起去行搶，遑
    論搶同村人的財物。證人乙○○、謝福生所言均不實在。我們並未攜帶扣案之扳
    手，我身體本就不太好，國語也聽不太懂，測謊報告不實在等語。經查：被告
    二人自始即供稱欲至證人乙○○經營之商店購買香菸、檳榔，而證人乙○○之商
    店既尚有燈光，後門未關，被告等前往購買，自屬可能，尚難以被告等之前甚少
    前往購買或未曾前往購買，即認被告等至該處之目的非購買香菸、檳榔。被告
    丙○○所稱於八十七年間因朋友之事被戊○○毆打，不敢報警、告訴，有其所提
    彰化基督教醫院診斷書影本及台中榮民總醫院診斷證明書影本 (見原審卷第三十
    四、三十五頁 )暨台灣彰化地方法院檢察署戊○○刑案資料查註紀錄表在卷可參
    ，戊○○亦不否認於八十七年間有與被告丙○○發生打架案件，沒有和解等情(
    見警訊卷 )，被告丙○○之前既曾被戊○○毆傷，本院審理時發覺戊○○之身材
    亦明顯較被告二人壯碩 (亦有一二五八八號警訊卷照片可參 )，被告二人嗣被毆
    打倒地由救護車載至醫院救治亦可徵，被告二人又豈會徒步至現場動手搶奪身材
    較渠等強壯且與其等同村之戊○○之財物，況有證人乙○○在場。戊○○於偵
    查、原審及本院雖指稱：被告二人要搶我的錢，被告丁○○並持扣案之扳手要打
    我，我才拿椅子起來揮打他們，許文斌來我不知道等語，然與其於警訊陳述：丙○○父子攜帶一支隨手的拆輪胎工具一支，．．．．．．．，我兒子許文斌前來
    見狀，以椅子將丙○○父子推開等語不合，況被告丁○○如持有扣案之扳手，既
    發生爭執，何以戊○○並未受傷，反係被告二人被毆受傷 (見卷附診斷書 )，且
    戊○○自始均稱持木椅 (毆打後已斷裂 )揮打被告，而依證人即法醫師高大成於
    本院九十二年度上易字第一五三五號案之證述及法務部法醫研究所鑑定結果，被
   告二人所受之傷並非同一種兇器所致 (見卷附該筆錄及法務部法醫研究所九十三
    年六月十一日法醫理字第○九三○○○一一一七號函送之鑑定報告），再戊○○
    既稱被告等將其所穿背心之口袋扯破，卻未留存供採證，反將之丟棄，顯與常情
    有違，另扣案之扳手經送請內政部警政署刑事警察局鑑定結果，並未發現可供比
    對之指紋，有內政部警政署刑事警察局九十二年三月二十一日刑醫字第○九二○○三六九三○鑑驗書在卷可考，戊○○之指述既有如上瑕疵，尚難以扣案之扳手
    及卷附照片顯示戊○○所著背心口袋有扯裂暨案發現場地上有掉落之現款新台幣
    (下同)五千六百元即遽認被告二人持扣案之扳手搶奪戊○○之財物。證人乙○○於偵查、原審及本院雖證述：我當時店已經關門了，戊○○和我在後面坐，我
    坐了有點累，就走出來，看到他們二人躲在牆壁旁邊，我叫丙○○『叔叔，你要
    做什麼』，他用手指頭比著叫我不要講話，我就進去，他們也跟著進去，我請他
    們二人坐下來，他們也坐下來，丙○○和戊○○二人有在說話，說些什麼我不知
    道，後來愈說愈大聲，我有叫丙○○回去三次，他們沒有回去，後來他們二個人
    就靠過去戊○○那邊，丙○○叫戊○○錢拿出來，我聽到這裡後就出去打電話叫
    警察，並通知戊○○的媳婦說戊○○發生事情，扳手是丁○○拿去的等語，然此
    與其於警局初訊時證述：不知戊○○何時進入屋內，他在等人打麻將，但雙方在
    爭吵拉扯時伊有打電話給許文斌太太，未看見丙○○、丁○○二人搶戊○○身上
    財物，亦不知是否有搶奪之事，只聽到一聲有錢嗎，就離開去打電話，現場查扣
    的拆車輪器具是何人帶來的伊不知道等語不合，另證人即警員李敏祈於本院證述
    ：職務報告上所載經查．．．．．詢問現場人員稱無看見丙○○父子手中持任何
    東西進入屋內，經查就是事後乙○○說的，才將之紀錄在報告上等語，參以卷附
    照片顯示現場擺設之桌子確可供打麻將使用及扣案之扳手並未發現可供比對之指
    紋等如上述，證人乙○○上開警局初訊中之陳述具有較可信之特別情況，其嗣後
    所為與此相異之證述顯係迴護戊○○之詞，尚難據為不利被告等之認定。另證
    人謝福生於本院九十二年度上易一五三五號乙案雖證述：我要去向戊○○收會錢
    ，大約十一點多的時候到達發生地點店門前，到的時候遇到五、六人在圍觀，因
    常替人家處理車禍，感覺有發生事情，所以就將車速減慢，並將車窗搖下，有人
    問我那麼晚了到該處做何事，我說要去向戊○○收會錢，有人告訴我，戊○○出
    事，我就將車停在路邊，由店舖南邊的一條路進去，進去時碰到戊○○和他擦身
    而過，我叫住他，有看到地上躺了二個人，臉部都是血，地上有掉一些錢，大約
    二萬多元，後來看到一個大約五十幾歲的女人將錢撿起來，戊○○說不能拿，她
    後來有將手上拿著的錢給戊○○，自我到達到離開均沒有看到許文斌等語，然與
    戊○○於警訊所述：我是到那邊坐，因我常去，當時身上有五千六百元，許文斌
    前來見狀，以椅子將丙○○父子推開等語及證人乙○○上開警局初訊所述：戊○○是到該處等人打麻將等語均不合，亦難據為不利被告等之認定。再測謊係以
    受測者生理反應為研判基礎，因人而異，測定結果僅供法院參考，究不得作為認
    定犯罪事實之唯一依據，如上述本件既無證據足認被告等犯加重搶奪罪嫌，殊難
    以被告丙○○於測謊時就未搶奪戊○○的錢及渠與丁○○未帶扳手到場呈情緒波
    動反應，研判有說謊，即認被告等犯右開罪行。此外且查無其他積極證據足認被
    告二人犯加重搶奪罪行，原審此部分未詳細勾稽遽為被告等科刑之諭知，尚有未
    洽，檢察官以原審量刑過輕為由上訴雖無理由，被告等以原審此部分判決不當為
    由上訴則有理由，應由本院將原審此部分判決撤銷，另為被告等無罪之諭知。
三、據上論斷，應依刑事訴訟法第三百六十九條第一項前段、第三百六十四條、第三
    百零一條第一項，判決如主文。
    本案經檢察官甲○○到庭執行職務。
中      華      民      國      九十三      年      十      月    七    日
                                    臺灣高等法院臺中分院刑事第九庭
                                          審判長法  官  陳  筱  珮
                                                法  官  張  國  忠
                                                法  官  康  應  龍
右正本證明與原本無異。
如不服本判決應於收受送達後十日內向本院提出上訴書狀，其未敘述上訴之理由者並
得於提起上訴後十日內向本院補提理由書（均須按他造當事人之人數附繕本）。
                                                書記官  黃  薰  慧
中      華      民      國      九十三   年       十      月     八     日
                                                                        Ｒ
